臺灣新竹地方法院民事簡易判決　　　　100年度竹簡字第303號
原　　　告　林育綾
被　　　告　江秋香
上列當事人間請求給付借款事件，本院於民國100年8月11日辯論
終結，判決如下：
    主      文
原告之訴及假執行之聲請均駁回。
訴訟費用由原告負擔。
    事實及理由
壹、程序事項：
一、本件原告原係向本院聲請核發支付命令，惟被告業於法定期
    間內提出異議，依據民事訴訟法第521條第2項規定，即應以
    原支付命令之聲請視為起訴。
二、按訴狀送達後，原告不得將原訴變更或追加他訴。但擴張或
    減縮應受判決事項之聲明者，不在此限，民事訴訟法第255
    條第1項第3款定有明文。本件原告於聲請支付命令時係請求
    被告應給付新臺幣（下同）60萬元及自本件支付命令送達翌
    日（按係民國100年6月7日）起至清償日止按週年利率百分
    之5計算之利息。後於100年7月26日具狀就利息部分變更聲
    明請求自100年5月16日起算。惟於同日言詞辯論庭時變更利
    息部分自86年1月31日起算，有支付命令聲請狀、100年7月
    26日民事準備狀及本院100年7月26日言詞辯論筆錄可參，核
    原告所為係屬減縮或擴張應受判決事項之聲明，依前所述，
    原告所為訴之變更，應予准許。
貳、實體事項：
一、原告起訴主張：緣被告於86年間因欠缺資金而陸陸續續以3
    萬元或5萬元不等之金額向原告借款，因兩造為妯娌親屬關
    係，故借款初期均基於互信而未訂立任何借據，直至借貸金
    額累計甚鉅時，被告為取信原告遂以未支付對價之方式向訴
    外人吳秀琴借用票據，並於再次向原告借款時，主動提供以
    吳秀琴為發票人、票載金額為50萬元、發票日期86年1月31
    日之支票1紙，後再交付同為吳秀琴所簽發、票載金額為10
    萬元，未載發票日期之支票1紙予原告。系爭票據既係被告
    所借，借款金額之認定自係被告自行計算後委請發票人吳秀
    琴開立面額相當之支票，倘若被告並無向原告借款達票載之
    數，被告何以會委請發票人吳秀琴開立合計面額為60萬元之
    票據予原告作為清償。被告借款手段係以借來之票據向原告
    換取現金，爾後再以資金尚有欠缺為由請求原告於票載到期
    日屆至時暫勿存入銀行兌現，並稱會以現金返還以換回所交
    付之票據，迄原告依法向被告請求返還時，被告則以就本件
    系爭票據並未為發票、背書行為，且未曾向原告借款等為由
    抗辯，從而被告辯稱其全然不知系爭2紙票據之由來顯係不
    實。綜上，爰依消費借貸之法律關係提起本訴，並聲明請求
    ：被告應給付原告60萬元及自86年1月31日起至清償日止，
    按週年利率百分之5計算之利息。訴訟費用由被告負擔。願
    供擔保請准宣告假執行。
二、被告則以：觀諸原告所提出之系爭2紙支票上所載之發票人
    均係吳秀琴，其上並無被告之簽名或背書，且其中1紙10萬
    元支票尚無記載發票日，依法應為無效之票據，難認被告應
    負支票發票人或背書人之責任。再者，被告否認曾向原告借
    款60萬元，依法原告應先舉證證明系爭2紙支票為被告所簽
    發、交付，被告曾與伊達成60萬元借款之合意，及伊有交付
    60萬元予被告之事實，為此答辯聲明：原告之訴駁回。訴訟
    費用由原告負擔。如受不利判決，請准供擔保免假執行。
三、本院之判斷：
(一)原告主張：被告為向原告借款，遂向訴外人吳秀琴借用發票
    日期86年1月31日面額50萬元及未載發票日面額10萬元之支
    票2紙，並於86年間持上開2紙支票向被告陸續借得60萬元，
    爰依借貸之法律關係請求原告返還60萬元借款，並提出系爭
    2紙支票為憑。被告則以：並未向原告借款，亦未交付系爭2
    紙支票予原告，原告應先舉證證明系爭2紙支票為被告所交
    付，兩造曾達成60萬元借款之合意，及原告有交付60萬元予
    被告之事實等情，資為抗辯。故本件兩造爭執之點厥為：被
    告是否向原告借款60萬元尚未清償？茲說明如下。
(二)按稱消費借貸者，謂當事人一方移轉金錢或其他代替物之所
    有權於他方，而約定他方以種類、品質、數量相同之物返還
    之契約。當事人之一方對他方負金錢或其他代替物之給付義
    務而約定以之作為消費借貸之標的者，亦成立消費借貸，民
    法第474條固定有明文。然按當事人主張有利於己之事實者
    ，就其事實有舉證之責任，民事訴訟法第277條前段亦有規
    定。消費借貸於當事人間必本於借貸之意思合致，而有移轉
    金錢或其他代替物之所有權於他方之行為，始得當之。是以
    消費借貸，因交付金錢之原因多端，除有金錢之交付外，尚
    須本於借貸之意思而為交付，方克成立。故當事人主張與他
    方有消費借貸關係存在者，自應就「該借貸意思互相表示合
    致」及「借款業已交付」之事實，均負舉證之責任，其僅證
    明有金錢之交付，未能證明借貸意思表示合致者，不能認為
    有該借貸關係存在，反之亦然。又如當事人對此有所爭執而
    起訴，則主張權利存在之一方，就取得請求權之特別構成要
    件事實，應負舉證責任，其舉證責任未盡，即應受敗訴之判
    決。
(三)經查，系爭發票日期86年1月31日面額50萬元，及未載發票
    日面額10萬元之支票2紙均係由吳秀琴簽發，背面並無任何
    背書等情，有系爭2紙支票附於支付命令卷內可稽，並據本
    院當庭勘驗屬實（見本院100年7月26日言詞辯論筆錄）。而
    原告所舉證人即發票人吳秀琴之夫蔡文成到庭證述：系爭2
    紙支票是我開的，因為我哥哥蔡純薰、嫂嫂江秋香跟我借票
    去調現，我沒有支票帳戶，做生意都是我使用我太太的票，
    她概括授權我使用她的支票，我知道大嫂江秋香要跟人家借
    錢，但不知道是要跟誰借錢，後來我二嫂林育綾最近跟我說
    有這兩張票在她那邊，我才曉得，林育綾說這些票是我大哥
    蔡純薰夫妻跟他借貸用的，我開票當時完全不知道這件事，
    我也不曉得林育綾有無交付借貸款項給江秋香等語在卷（見
    本院100年8月11日言詞辯論筆錄）。故證人蔡文成僅得證明
    系爭2紙支票係其代理發票人吳秀琴簽發後交付予被告，至
    於被告持票交付何人，因何原因關係交付系爭2紙支票等節
    ，證人蔡文成均證無法證明，其顯未能證明兩造間有「60萬
    元借貸之意思合致」及「交付60萬元借款」之事實。又證人
    蔡文成雖證述原告持有系爭票據之原因關係被告持票向原告
    借款，惟此既為原告所轉述，自難逕予採信。況證人蔡文成
    亦證稱不知道原告是否已將借款交付予被告等語在卷，故證
    人蔡文成之證詞尚不足資為有利原告之認定。
(四)另證人蔡飛銪證述：我沒有看過這兩張支票，但我知道我大
    哥蔡純薰江秋香夫婦常常去我二哥二嫂即原告那邊借錢，借
    錢的數字多少我不知道。我二哥、二嫂跟大哥、大嫂借多少
    錢？有無把錢交付？有無償還？我都不知道。我在原告經營
    的修理廠工作，有看到被告夫妻來拿錢過，但我不知道被告
    拿什麼票去借錢等語在卷（見本院100年8月11日言詞辯論筆
    錄）。查證人蔡飛銪固然證述曾經見聞被告夫婦向原告借款
    ，惟其既就借款金額、嗣後有無交付借款、如有借得款項是
    否業已償還等事項均不清楚，尤其其證述未見過原告提出之
    系爭2紙支票，所言自亦不足以證明兩造達成60萬借款之合
    意，被告並持系爭2紙支票向原告借得款項等事實。
(五)綜上所述，並參照上揭舉證責任分配之法則，因原告所舉證
    據，尚不足以證明兩造間有60萬元之借貸意思表示合致，及
    交付60萬元借款之事實。自不能徒以證人蔡文成證述代理吳
    秀琴簽發系爭2紙支票交付予被告，及證人蔡飛銪證述曾見
    聞被告向原告請求借款，即遽認兩造有消費借貸契約關係存
    在，而課令被告負擔返還借款之義務。
五、從而，原告主張依據消費借貸之法律關係，訴請被告返還60
    萬元及自86年1月31日起至清償日止，按週年利率百分之5計
    算之利息，為無理由，應予駁回。而其訴既經駁回，所為假
    執行之聲請亦失所附麗，應併予駁回之。至兩造其餘攻擊防
    禦方法，經本院悉予審酌後，認均無礙於本件之判斷，於茲
    不贅。
六、據上論結，原告之訴為無理由，依民事訴訟法第78條判決如
    主文。
中    華    民    國   100    年    8     月    25    日
                  新竹簡易庭  法  官  吳靜怡
以上正本證明與原本無異。
如對本判決上訴，應於判決送達後20日內向本院提出上訴狀，若
委任律師提起上訴者，應一併繳納上訴審裁判費，否則本院得不
命補正逕行駁回上訴。
中    華    民    國   100    年    8     月    25    日
                              書記官  馮玉玲